臺灣苗栗地方法院刑事判決　　　　　　　 96年度訴字第513號
公　訴　人　臺灣苗栗地方法院檢察署檢察官
被　　　告　甲○○
　　　　　　　　　　國民身分證.
上列被告因公共危險案件，經檢察官提起公訴（96年度偵字第28
83號），本院判決如下：
    主  文
甲○○放火燒燬他人所有之營業用大貨車，致生公共危險，處有
期徒刑壹年陸月；沾有汽油之衛生紙壹張沒收。
　　事  實
一、甲○○與丙○○2 人係表兄弟，均同住苗栗縣大湖鄉義和村
    ，2 人係屬鄰居，且均以駕駛營業用大貨車載運雞糞為業，
    嗣因甲○○前向他人借用堆放雞糞之空地，為地主出租予丙○○，甲○○因而心生不滿，明知車牌號碼TI-992號綠色三
    菱FUSO營業用大貨車係丙○○所有，平日均停放在苗栗縣大
    湖鄉縣約1 公里處路旁即丙○○所有未登記門牌號
    碼之鐵皮屋工廠前，甲○○竟起報復之心。民國96年5 月14
    日凌晨2 時30分許，甲○○明知丙○○所有上開車牌號碼TI
    -992號營業用大貨車停放處旁即為丙○○所有鐵皮屋工廠，
    附近不遠處亦有多戶住家，且苗55線縣道人、車往來頻繁，
    如放火燒燬車牌號碼TI-992號營業用大貨車，有可能波及該
    車附近之鐵皮屋工廠或附近住宅，並危及行經該地之人、車
    安全，竟基於放火燒燬丙○○所有營業用大貨車之犯意，騎
    乘車牌號碼JN5-383 號銀藍色機車至上開地點，開啟丙○○
    所有停放在該處之車牌號碼TI-992號營業用大貨車車門後，
    以其所有沾有汽油之衛生紙引火點燃後丟入上開營業用大貨
    車內駕駛座，火勢即由該部大貨車之腳踏墊上開始燃燒，並
    危及人、車往來苗55線縣道之安全，火勢持續蔓延至大貨車
    駕駛座及副駕駛座，致生公共危險。甲○○見上開大貨車開
    始燃燒後，隨即關上車門並騎乘上開機車離去，適為騎乘機
    車欲前往苗栗縣大湖鄉網咖店玩線上遊戲而行經該地之乙○○發現，乙○○乃一路尾隨，確認甲○○騎乘之機車車牌號
    碼末3 碼係383 號，發現甲○○將騎乘之機車熄火停放在南
    湖國中橋上，並坐在機車上抽煙看著橋下，乙○○乃不急不
    徐從旁經過，確認放火騎乘機車者乃甲○○後，始到丙○○
    住處告知其大貨車遭甲○○放火情事，丙○○獲悉趕赴現場
    後，該部大貨車已因駕駛座、引擎室燃燒結果，致駕駛座腳
    踏板、儀表板、車頂內裝部分均遭燒燬嚴重受損而無法修復
    。嗣經丙○○報警，始查悉上情。
二、案經丙○○訴由苗栗縣警察局大湖分局報請臺灣苗栗地方法
    院檢察署檢察官偵查起訴。
    理  由
壹、證據能力方面：
一、按被告以外之人於偵查中向檢察官所為之陳述，除顯有不可
    信之情況者外，得為證據，刑事訴訟法第159 之1 第2 項著
    有明文，此係因上開偵查中向檢察官所為之陳述雖仍為審判
    外之陳述，但立法者衡量刑事訴訟法規定檢察官代表國家偵
    查犯罪、實施公訴，依法有訊問被告、證人、鑑定人之權，
    且實務運作時，偵查中檢察官向被告以外之人所取得之陳述
    ，原則上均能遵守法律規定，不致違法取供，其可信性極高
    ，為兼顧理論與實務為由，而對「被告以外之人於偵查中向
    檢察官所為之陳述」，例外規定除有顯不可信之情況者外，
    得為證據。查本件證人乙○○於96年6 月25日於檢察官偵訊
    時所為之證述（參見臺灣苗栗地方法院檢察署96年偵字第28
    83號偵查卷第26頁至28頁），業經具結，而被告未具體提出
    上開證人在偵查中所述有何顯不可信之情況以供本院審酌、
    調查，是就證人乙○○於上開偵查中證述之任意性或真實性
    而言，並不具顯不可信之情況，是該證述自有證據能力。
二、次按被告以外之人（包括證人、鑑定人、告訴人、被害人及
    共同被告等）於審判外之陳述雖不符刑事訴訟法第159 條之
    1 至之4 等4 條之規定，而經當事人於審判程序同意作為證
    據，法院審酌該言詞陳述或書面陳述作成時之情況，認為適
    當者，亦得為證據，同法第159 條之5 第1 項定有明文。立
    法意旨在於傳聞證據未經當事人之反對詰問予以核實，原則
    上先予排除。惟若當事人已放棄反對詰問權，於審判程序中
    表明同意該等傳聞證據可作為證據，基於尊重當事人對傳聞
    證據之處分權，及證據資料愈豐富，愈有助於真實發見之理
    念，且強化言詞辯論主義，使訴訟程序得以順暢進行，上開
    傳聞證據亦均具有證據能力。查本證人即告訴人丙○○於警
    詢時之供述（參見前開偵查卷第5 頁至第6 頁），自屬被告
    以外之人於審判外之陳述，其性質雖屬傳聞證據，惟經引為
    證據方法，而被告於本院審判期日時，對於上列證據方法表
    示無意見（參見本院96年10月11日審判筆錄第29頁），應視
    為同意作為證據。且本院審酌筆錄之記載及卷內之證據，並
    無不能自由陳述或其他非法、不當取證等情形，依刑事訴訟
    法第159 條之5 第1 項之規定，自得為證據。
貳、實體方面：
一、訊據被告甲○○對於其在上揭時間騎乘車牌號碼JN5-383 號
    機車經過苗栗縣大湖鄉縣告訴人丙○○所有車牌號
    碼TI-992號營業用大貨車停放處，並騎乘至南湖國中橋上熄
    火停放後，坐在機車上抽煙看著橋下等情固坦承不諱，惟矢
    口否認有何放火燒燬告訴人所有營業用大貨車犯行，辯稱：
    案發當晚伊係在家裡被太太責罵，怕三更半夜與她吵架會吵
    到鄰居，乃騎乘機車出去一下；伊有種田，亦幫人開車，有
    2 份工作，沒有必要因為那塊空地放火燒燬告訴人所有之大
    貨車云云。惟查：
（一）被告曾於96年5 月14日凌晨2 時30分許，騎乘車牌號碼JN
      5-383 號機車，沿苗栗縣大湖鄉縣往南湖方向行
      駛，途經苗栗縣大湖鄉縣約1 公里處即被害人丙○○停放其所有車牌號碼TI -992 號營業用大貨車處，最
      後將機車騎乘至南湖國中橋上熄火停放，並坐在機車上抽
      煙等情，業據被告於本院審理中供承不諱（參見本院96年
      9 月10日準備程序筆錄第4 頁），核與證人乙○○於偵查
      中及本院審理中證述情節相符（參見參見前開偵查卷第26
      頁、第27頁，本院96年10月11日審判筆錄第3 頁）。另參
      諸證人乙○○於本院審理中證述：伊案發當時騎乘機車行
      經苗栗縣大湖鄉縣欲前往大湖網咖店玩線上遊戲
      ，在丙○○所有車牌號碼TI-992號營業用大貨車停放處前
      約80、90至100 公尺，看到有人將上揭大貨車車門關閉後
      騎乘機車離去，伊騎至大貨車停放處時發現車頭正在冒煙
      ，旋即自後以時速100 或110 公里追趕該機車，追至南湖
      集散場前面，看見被追之人騎乘機車車牌號碼末3 碼是38
      3 號，追到南湖國中附近看到被告將其騎乘之車牌號碼JN
      5-383 號機車熄火停放在南湖國中橋上，並坐在機車上抽
      煙看著橋下；在伊騎乘機車自後追趕被告之過程中，除被
      告騎乘之機車外，附近均沒有其他行人或車輛，且被告騎
      乘之機車均在伊視線範圍內等情（參見本院本院96年10月
      11日審判筆錄第3 頁、第4 頁、第7 頁、第10頁、第11頁
      、第13頁、第14頁），核與被告在警詢時對於苗栗縣警察
      局大湖分局南湖派出所員警調閱96年5 月14日苗栗縣大湖
      鄉縣與台3 線入口監視器畫面顯示：被告騎乘之
      車牌號碼JN5-383 號機車經過苗55線縣道與臺3 線入口時
      間係96年5 月14日淩晨2 時39分26秒，而乙○○騎乘之機
      車經過上開地點時間則係同日淩晨2 時39分29秒，2 車行
      經該地點僅相差3 秒鐘等情亦表示沒意見（參見上開偵查
      卷第8 頁）乙節相符，證人乙○○上揭證言，應堪採信。
      衡諸本件證人乙○○雖未親眼目賭被告於上揭時、地放火
      燒燬告訴人所有之大貨車，然依證人乙○○上揭證述，其
      既親眼看到係騎乘車牌號碼JN5-383 號機車之人將告訴人
      所有之上揭大貨車車門關閉，且在車門關閉後大貨車車頭
      即開始冒煙，而伊騎乘機車自後一路追趕關閉大貨車車門
      者，始發現騎乘車牌號碼JN5-383 號機車之人係被告等情
      ，堪認本件告訴人所有車牌號碼TI-992號營業用大貨車確
      係被告放火燒燬無訛。被告上揭辯解，顯不足採信。
（二）再按刑法第173 條第1 項放火燒燬現有人所在之建築物罪
      ，其所謂燒燬，係指火力燃燒，喪失物之效用而言，必須
      其物喪失主要效用，始得謂放火既遂（參看最高法院76年
      度台上字第8230號判決）。學說上就前述「燒燬」之論述
      ，固有獨立燃燒說（即標的物脫離引火源後可獨立燃燒者
      ，即為燒燬）、全部喪失效用說（即標的物已因燃燒結果
      ，而全部喪失其效用者，為燒燬）、一部喪失效用說（即
      標的物之一部已喪失其效用者，為燒燬）及主要效用喪失
      說（即標的物之主要功用因燃燒結果，其主要功用已喪失
      其效用者，為燒燬）等，惟以前述最高法院76年台上字第
      8230號之判決意旨之主要效用喪失說為多數說。至刑法第
      175 條第1 項所稱之「燒燬」，亦應同此解釋。查本件告
      訴人所有之車牌號碼TI-992號營業用大貨車，遭被告放火
      後，火勢即由該部大貨車車頭駕駛座腳踏墊上開始燃燒，
      火勢持續蔓延至大貨車駕駛座、副駕駛，致上揭大貨車駕
      駛座腳踏板、儀表板、車頂內裝部分均遭燒燬而無法修復
      ，有上揭大貨車遭燒燬之照片9 幀在卷可稽（參見上開偵
      查卷第14頁至第16頁、第30頁正、反面），本件告訴人所
      有之營業用大貨車主要效用業已喪失，而達燒燬之程度乙
      節，應堪認定。
（三）末按刑法第175 條第1 項規定「放火燒燬前2 條以外他人
      所有物罪」，固以致生公共危險即具體危險為犯罪構成要
      件之一，惟所謂公共危險，只須有發生實害之蓋然性為已
      足。此項蓋然性之有無，應由事實審法院基於經驗法則，
      而為客觀之判斷（參照最高法院88年臺上字第3281號判決
      意旨）。查本件遭被告放火之上揭營業用大貨車停放處旁
      即為告訴人所有鐵皮屋工廠，附近不遠處亦有多戶住家，
      且在苗55線縣道旁，人、車往來頻繁，有現場照片10 幀
      附卷可參（參見上開偵查卷第13頁、第18頁至第21頁）；
      另衡諸上揭大貨車平日即供使用，大貨車油箱內裝有汽油
      ，若遇火源會瞬間起火，並引起汽車燃燒或爆炸，是被告
      在該處放火燒燬上開大貨車，倘未能及時撲救、控制火勢
      ，實有可能延燒波及大貨車停放處之上揭鐵皮屋工廠或其
      他住宅，並危及苗55線縣道人、車往來之安全，本件縱因
      證人乙○○及時發覺通知告訴人趕往現場滅火，始未釀生
      鉅災，然揆諸上揭說明，應認本件在客觀上具有危險性，
      已致生公共危險無訛。
（四）綜上所述，被告上揭辯解，均係事後臨訟卸責之詞，不足
      採信。從而，本件事證明確，被告上揭放火燒燬他人營業
      用大貨車犯行，應堪認定，應予依法論科。
二、核被告甲○○所為，係犯刑法第175 條第1 項之放火燒燬他
    人所有營業用大貨車罪。公訴人原起訴意旨認被告係犯刑法
    第354 條之毀損他人物品罪，嗣經蒞庭公訴檢察官於本院審
    理中當庭請求更正起訴法條為刑法第175 條第1 項之放火燒
    燬他人所有營業用大貨車罪（參見本院96年度易字第639 號
    刑事卷第17頁），本院爰不依刑事訴訟法第300 條之規定予
    以變更起訴法條，附此敘明。爰審酌被告未有犯罪前科，有
    臺灣高等法院被告前案紀錄表1 份在卷可憑，其素行固屬良
    好，惟參酌本件被告僅因細故即放火燒燬告訴人所有之營業
    用大貨車，犯罪情節堪認嚴重，且侵害告訴人之財產權益及
    影響公共安全甚鉅，及犯後迄今仍飾詞卸責否認犯行，不知
    悔改，犯後態度不佳等一切情狀，量處如主文所示之刑，以
    示懲儆。至本件被告持供引火點燃燒燬告訴人所有營業用大
    貨車之工具為沾有汽油之衛生紙1 張，有照片1 幀附卷可稽
    （參見上開偵查卷第16頁），被告雖否認犯行，惟如上所述
    ，沾有汽油之衛生紙1 張既屬本件被告持供引火點燃燒燬營
    業用大貨車之工具，即足推斷係被告所有供犯罪使用之物，
    雖未經扣案，然既無積極證據證明沾有汽油之衛生紙1 張在
    客觀上已滅失，爰依刑法第38條第1 項第2 款規定併予宣告
    沒收之。
據上論斷，應依刑事訴訟法第299 條第1 項前段，刑法第175 條
第1 項、第38條第1項第2款，判決如主文。
本案經檢察官黃俊鳴到庭執行職務。
中　　華　　民　　國　　96　　年　　10　　月　　31　　日
          　　刑事第二庭　審判長法  官  楊  清  益
                                法　官  林  卉  聆
　　　　    　　　　　　　　　　法　官  吳　炳　桂
以上正本證明與原本無異。
如不服本判決，應於判決送達後10日內向本院提出上訴狀（應抄
附繕本），其未敘述上訴理由者，應於上訴期間屆滿後20日內補
提理由書狀於本院，上訴於臺灣高等法院臺中分院。告訴人或被
害人如對於本判決不服者，應具備理由請求檢察官上訴，其上訴
期間之計算係以檢察官收受判決正本之日期為準。
                                書記官  蘇  文  熙
中　　華　　民　　國　　96　　年　　11　　月　　5 　　日
附錄本案論罪科刑法條全文：
刑法第175 條第1 項：
放火燒燬前2 條以外之他人所有物，至生公共危險者，處1 年以
上、7 年以下有期徒刑。
